臺灣橋頭地方法院民事判決
111年度橋小字第985號
原      告  南山產物保險股份有限公司

法定代理人  蔡漢凌  
訴訟代理人  張哲瑀  
            吳俊昇  
被      告  余林素鳳
上列當事人間請求侵權行為損害賠償事件，本院於民國111年9月
2日言詞辯論終結，判決如下：
    主  文
被告應給付原告新臺幣參萬陸仟肆佰柒拾陸元，及自民國一一一
年七月二十二日起至清償日止，按週年利率百分之五計算之利息
。
原告其餘之訴駁回。
訴訟費用新臺幣壹仟元由被告負擔新臺幣肆佰參拾元，餘由原告
負擔。
本判決關於原告勝訴部分得假執行。但被告如以新臺幣參萬陸仟
肆佰柒拾陸元為原告預供擔保，免為假執行。 
    事實及理由
一、被告經合法通知，未於言詞辯論期日到場，核無民事訴訟法
    第386條各款所列之情形，爰依原告聲請，由其一造辯論而
    為判決。 
二、原告主張：被告於民國109年12月10日16時16分許，騎乘車
    牌號碼000-000號普通重型機車，沿高雄市大樹區小坪路由
    西往東方向行駛，途至該路與井腳路口時，因未注意行至無
    號誌交岔路口時，支線道車應暫停讓幹線道車先行，貿然進
    入該路口，致與原告所承保、訴外人吳政諺駕駛之車牌號碼
    0000-00號自用小客車( 下稱系爭車輛)發生碰撞，造成系爭
    車輛車體受損( 下稱系爭事故) 。原告已依保險契約賠付系
    爭車輛之修復費用新臺幣( 下同) 84,310元(維修含零件38,
    643元、工資45,668元，原告賠付金額為84,310元) 。為此
    依侵權行為及保險代位之法律關係提起本件訴訟。聲明：被
    告應給付原告84,310元，及自起訴狀繕本送達之翌日起至清
    償日止，按週年利率百分之5 計算之利息。
三、被告經合法通知，未於辯論期日到場爭執，亦未提出書狀作
    何聲明或陳述。
四、得心證之理由：
（一）按因故意或過失，不法侵害他人之權利者，負損害賠償責
      任；汽車、機車或其他非依軌道行駛之動力車輛，在使用
      中加損害於他人者，駕駛人應賠償因此所生之損害，但於
      防止損害之發生，已盡相當之注意者，不在此限，民法第
      184 條第1 項、第191 條之2 分別定有明文。次按被保險
      人因保險人應負保險責任之損失發生，而對於第三人有損
      失賠償請求權者，保險人得於給付賠償金額後，代位行使
      被保險人對於第三人之請求權。但其所請求之數額，以不
      逾賠償金額為限，保險法第53條第1 項規定甚明。又汽車
      行駛至無號誌交岔路口，支線道車應暫停讓幹線道車先行
      ，道路交通安全規則第102條第1項第2款亦有法文。經查
      ，原告主張之上開事實，業據提出與所述相符之汽車保險
      理算書、系爭車輛行照、高雄市政府警察局道路交通事故
      初步分析研判表、照片相片黏貼紀錄表、道路交通事故現
      場圖、高都汽車股份有限公司鳳山服務廠估價單、車損照
      片、電子發票證明聯為證( 見本院卷第13頁至第40頁) ，
      並有高雄市政府警察局道路交通事故初步分析研判表、道
      路交通事故現場圖、道路交通事故調查報告表(一)、(二)
      -1、現場照片、道路交通事故談話紀錄表在卷可稽( 見本
      院卷第119頁至第189頁) 。本院依上開調查證據之結果，
      認原告主張之事實為真，是系爭車輛因系爭事故所受損害
      與被告之過失行為間，具有相當因果關係。從而，原告依
      侵權行為及保險代位之法律關係，請求被告負損害賠償責
      任，應屬有據。
（二）又物被毀損時，被害人固得請求加害人賠償物被毀損所減
      少之價額，並以修復費用為估定之標準，然應以必要者為
      限( 如修理材料以新品換舊品，應予折舊) ，最高法院77
      年度第9 次民事庭會議決議可資參照。是以，損害賠償既
      係在填補被害人所受之損害，使其回復物被毀損前之應有
      狀態，自不應使被害人額外受利，故被害人修理材料以新
      品換舊品者，應予折舊。是計算被告此部分應負擔損害賠
      償數額時，自應扣除上開材料折舊部分，始屬合理。又依
      行政院所頒固定資產耐用年數表及固定資產折舊率表，非
      運輸業用客車、貨車之耐用年數為5年，依平均法計算其
      折舊結果（即以固定資產成本減除殘價後之餘額，按固定
      資產耐用年數表規定之耐用年數平均分攤，計算折舊額）
      ，每年折舊率為5 分之1 ，系爭車輛自出廠日100年10月
      ，迄本件車禍發生時即109年12月10日，已顯逾耐用年數
      ，則零件殘價應為6,441元【計算方式：殘價＝取得成本÷(
       耐用年數＋1)即38,643÷(5+1)≒6,441（小數點以下四捨五
      入）】。從而，原告所得請求之維修費用，為系爭車輛零
      件殘價6,441 元，加計不用折舊之工資45,668元，共52,1
      09元。
（三）又損害之發生或擴大，被害人與有過失者，法院得減輕賠
      償金額，或免除之，民法第217條第1項定有明文。本件事
      故之發生，被告固有支線道未讓幹線道車先行之過失，然
      系爭車輛駕駛亦同有行經減速慢行標線，未依指示減速慢
      行之過失，有道路交通事故現場圖、初步分析研判表可證
      ，是吳政諺就系爭事故之發生亦有過失，洵堪認定。從而
      ，原告亦應就本件事故所生損害依過失比例分擔部分損害
      。本院審酌被告與吳政諺上開過失情節，認吳政諺就本件
      事故應負3成之過失責任，被告則應負7成之過失責任，是
      本件原告得請求之損害為36,476元【計算式：52,109元×0
      .7＝36,476元】，原告就此部分之請求，應予准許。
五、綜上所述，原告依民法第184 條第1 項前段、第191 條之2
    及保險法第53條第1 項等規定，請求被告給付36,476 元，
    及自起訴狀繕本送達翌日即111 年7月22日( 見本院卷第197
    頁送達證書) 起至清償日止，按週年利率5%計算之利息，為
    有理由，應予准許。逾此範圍之請求，則屬無據，應予駁回
    。
六、本件原告勝訴部分係就民事訴訟法第436 條之8 適用小額訴
    訟程序所為被告敗訴之判決，依民事訴訟法第436 條之20規
    定，應依職權宣告假執行。並依職權宣告被告如預供相當之
    擔保，得免為假執行。
七、訴訟費用負擔之依據：民事訴訟法第79條。
中　　華　　民　　國　　111 　年　　9 　　月　　23　　日
    　　　　　　　橋頭簡易庭　法　　　官  薛博仁
以上正本係照原本作成。
民事訴訟法第436條之24第2項：對於本判決之上訴，非以違背法
令為理由，不得為之。
如對本判決上訴，須於判決送達後20日內向本院提出上訴狀，並
須表明原判決所違背之法令及其具體內容與依訴訟資料可認為原
判決有違背法令之具體事實之上訴理由。（均須按他造當事人之
人數附繕本）。
    　　　　　　　　　　　　  書　記　官  林國龍
中　　華　　民　　國　　111 　年　　9 　　月　　23　　日